最高法院刑事裁定　　　　　　　　　　111年度台抗字第786號
抗　告　人　3469-103361A
上列抗告人因家暴妨害性自主案件，不服臺灣高等法院中華民國
111年3月29日駁回聲請再審及停止刑罰執行之裁定（110 年度侵
聲再字第35號），提起抗告，並聲請停止刑罰執行，本院裁定如
下：
    主  文
抗告及停止刑罰執行之聲請均駁回。
    理  由
一、按刑事訴訟法第420條第1項第6款、第3項已修正增訂「新事
    實」為再審原因、明定新事實或新證據無涉事證之存在時點
    、兼採「單獨評價」或「綜合評價」之體例。是同法第 420
    條第1項第6款所稱新事實或新證據，須具有「嶄新性」及單
    獨或與先前之證據綜合判斷足以動搖原確定判決所認定事實
    之「顯著性」，始足當之，倘未兼備，即無准予再審之餘地
    。
二、本件抗告人3469-103361A對原審法院109年度侵上訴字第182
    號家暴妨害性自主案件刑事確定判決（經本院110 年度台上
    字第3478號判決以其上訴第三審違背法律上之程式予以駁回
    ），依刑事訴訟法第420條第1項第6 款規定聲請再審及停止
    刑罰執行，其聲請意旨如原裁定理由欄一所載。原裁定對於
    聲請意旨所憑相關事證，何以並非上開規定所稱足以動搖原
    確定判決事實認定之新事實或新證據，已論述明白，因而以
    聲請意旨主張之事證，與前述規定不符，駁回本件聲請，並
    無違誤。
三、原裁定以原確定判決論處抗告人罪刑所憑證人 3469-103361
    （被害人，即抗告人之女，人別資料詳卷）、許○芸（社工
    員）等人之證述、實施鑑定之人吳昆典對於本案生物跡證鑑
    定經過與結果所為說明，及被害人內褲褲底斑跡、外陰部及
    陰道深部所採跡證檢出之男性Y染色體DNA-STR型別，經2 次
    鑑定結果，與抗告人前於民國97年8月27日採集檢體及於108
    年1月28日採集口腔檢體檢出之Y染色體DNA-STR 型別均相符
    等相關證據資料，針對聲請意旨㈠、㈡所示事證，如何業經
    原確定判決審酌判斷，另聲請意旨㈢所示字條及抗告人提出
    之第一審法院108年7月29日審判程序筆錄、同年11月1 日審
    判程序筆錄、106 年12月11日審判筆錄、臺北榮民總醫院桃
    園分院病房病患因特殊事故必須外出請假單、該院精神科心
    理衡鑑申請及報告單、原審法院99年度上訴字第2272號判決
    節本、101年度侵上更（一）字第1號判決節本等相關資料，
    何以均無足動搖原確定判決關於抗告人前述犯行之事實認定
    ，俱非上開聲請再審法定要件所指之新事實、新證據，且無
    調查必要，詳予剖析論述，記明所憑，縱未逐一列載其取捨
    判斷之全部細節，於結果並無影響。抗告意旨仍執陳詞，泛
    言上開聲請再審所憑事證，足以影響原確定判決之事實認定
    等詞，指摘原裁定駁回本件聲請之理由欠備且有違誤，難認
    有據。
四、原確定判決針對抗告人質疑內政部警政署刑事警察局（下稱
    刑事警察局）於104年間鑑定時已採用23組Y 染色體DNA-STR
    型別鑑測，何以本案於104 年所為鑑定仍使用17組Y 染色體
    DNA-STR 型別鑑測？是否影響鑑測結果？等節，業於其理由
    欄貳、二、㈡之⒋根據刑事警察局所覆：該局於102 年年底
    引進23組Y STR鑑定試劑，103年初將該試劑用於鑑定結果為
    「多人混合型別」或「特殊及社會矚目案件」，105 年年初
    將該試劑全面應用於所有性侵害案件。本案104 年鑑定結果
    單純且型別明確，故當時並未使用23組Y STR 鑑定試劑。有
    無使用23組Y STR 鑑定試劑並不影響本案鑑定結果及正確性
    。108年以27組Y STR鑑定試劑鑑定結果仍為「證物檢出同一
    男性Y染色體DNA-STR型別，與被告之Y染色體DNA-STR型別相
    符」各詞，說明：本件經刑事警察局2 次鑑定，均確認自被
    害人內褲採樣褲底內層斑跡、外陰部棉棒、陰道深度棉棒所
    檢出男性Y染色體DNA-STR型別，與抗告人之Y染色體DNA-STR
    型別相符，不因104年間係採用17組Y染色體DNA-STR 型別鑑
    測，而非以23組Y染色體DNA-STR型別鑑測，影響鑑定結果之
    正確性（104年1月12日鑑定書已記明：同一男性的身體各部
    位細胞Y-STR型別相同。依據該局所建立之臺灣地區17組Y染
    色體DNA STR型別族群資料庫〈樣本數=2,358〉，當Y STR型
    別檢出17組型別，以抽樣誤差95％信賴區間計算Y STR 型別
    隨機相符機率約在0.01至0.001 間）；另根據本案採證、鑑
    定、建檔、比對經過等案內事證，於其理由欄貳、二、㈡之
    ⒊敘明：抗告人之DNA 資料前於97年間已建檔於刑事警察局
    之資料庫，被害人之採檢結果亦已於104 年經刑事警察局鑑
    定而同建檔於資料庫，嗣原審法院依抗告人請求於108年1月
    28日審理期日庭後採集抗告人口腔檢體，再次送請刑事警察
    局鑑定，經該局依自抗告人口腔採集檢體所鑑出之男性Y 染
    色體DNA-STR型別，以是時採用之27組Y STR鑑定試劑鑑測，
    與之前自被害人內褲採樣褲底內層斑跡、外陰部棉棒、陰道
    深度棉棒所檢出並已建檔之男性Y染色體DNA-STR型別核對，
    無須再次對被害人採檢等認定與論據。且就臺灣高等法院臺
    中分院103年度再字第1號判決所示個案係「多人混合型別」
    ，與本件「單一型別」之情形迥異，詳述何以無從援引其他
    案件之鑑定方法或結果指摘本案採取前述鑑定結果所為論斷
    違法。原確定判決並依法踐行調查證據程序，依吳昆典於第
    一審經抗告人等交互詰問說明實施本案鑑定之經過及結果，
    與案內其他證據資料綜合為整體判斷，而為論科，已載敘其
    取捨判斷之主要理由。原裁定乃以原確定判決據以論處之相
    關事證業明，認聲請意旨關於本案採證、鑑定、建檔、比對
    經過之質疑，暨何以108 年鑑定時未對本案證物重行採樣仍
    獲前述鑑定結果等相關主張，及被害人於110年10月6日所書
    信函（原審法院收狀日為同年月8日，見原審第379、380 頁
    ）均無足影響原確定判決之事實認定，而未贅為其他無益之
    說明或調查，均於結果無影響，並無違法。抗告意旨徒憑己
    見，對原裁定及原確定判決已論述明白之事項，或對於原審
    法院之職權行使，任意爭執，泛言第2 次鑑定未就被害人方
    面生物跡證重行採樣，如何比對鑑定，尚有疑問，且被害人
    事後既撰寫書信向受理再審聲請之法院表示本案並非事實，
    自足以動搖原確定判決之事實認定等詞，指摘原裁定未傳訊
    吳昆典或函詢其他鑑定機關調查說明，復隱匿該書信，而未
    傳訊被害人查證其事，且未提示調查該被害人書信，有妨害
    抗告人訴訟權之違法，亦屬無據。
五、至抗告意旨所謂原確定判決未於審理期日予抗告人詰問被害
    人之機會；且未說明被害人與社工顯不可信或證明力過低之
    說詞何以為可採，及該2 人於警詢時之陳述，何以可開啟本
    案調查、審判；又未提示第2 次鑑定結果，予抗告人及其選
    任辯護人陳述意見或詰問鑑定人之機會；復未說明本案何以
    未驗出精子細胞、何以被害人經多日清洗其陰道內仍留有男
    性DNA 、何以抗告人有無以身體其他部位進入被害人陰道，
    無礙於前述犯行成立各情，而理由欠備等詞，均係對於原確
    定判決有無訴訟程序或判決違法之情形，任意爭執，並非前
    述聲請再審法定要件所指之新事實或新證據，無從執以指摘
    原裁定駁回聲請為違法不當。
六、原審受理本件聲請，業依同法第429條之2前段規定，於 110
    年10月13日通知抗告人及其原審代理人到場，聽取檢察官、
    抗告人與代理人之意見。抗告意旨徒以原審於110 年10月13
    日諭知候核辦後，未再開庭調查或予抗告人陳述意見機會，
    即於111年3月29日逕裁定駁回，顯未對於前述聲請進行調查
    ，對抗告人訴訟權保障不足云云，而為指摘，亦非有據。
七、綜合前旨及其他抗告意旨，無非係對於原裁定已為論究之事
    項或原確定判決之職權行使，再事爭辯，難認有理由，應予
    駁回。本件再審及停止刑罰執行之聲請既經原審裁定駁回，
    並經本院駁回抗告確定，其於抗告程序另為停止刑罰執行之
    聲請，自失所附麗，亦併予駁回。
據上論結，應依刑事訴訟法第412條，裁定如主文。
中    華    民    國   111    年    7     月    6     日
                  刑事第八庭審判長法  官  何  菁  莪  
                                  法  官  劉  興  浪  
                                  法  官  高  玉  舜  
                                  法  官  林  英  志  
                                  法  官  朱  瑞  娟  
本件正本證明與原本無異
                                  書記官
中    華    民    國   111    年    7     月    7     日